【裁判字號】    99,上訴,1068
【裁判日期】    990730
【裁判案由】    違反毒品危害防制條例
【裁判全文】
臺灣高等法院高雄分院刑事判決        99年度上訴字第1068號
上  訴  人
即  被  告  甲○○
上列上訴人因違反毒品危害防制條例案件，不服臺灣屏東地方法
院99年度訴字第240 號中華民國99年4 月28日第一審判決（起訴
案號：臺灣屏東地方法院檢察署98年度毒偵字第2011號），提起
上訴，本院判決如下：
    主  文
上訴駁回。
    事  實
一、甲○○前因施用毒品案件，經臺灣屏東地方法院以89年度毒
    聲字第843 號、第902 號裁定送觀察、勒戒後，認有繼續施
    用毒品之傾向，復經同院以89年度毒聲字第1118號裁定令入
    戒治處所施以強制戒治，於民國（下同）90年11月28日執行
    完畢釋放，並由臺灣屏東地方法院檢察署檢察官以90年度戒
    毒偵字第408 號為不起訴處分確定。又於前揭強制戒治執行
    完畢釋放後5 年內之92年間因施用毒品案件，經臺灣屏東地
    方法院以92年度簡字第524 號判決處有期徒刑5 月確定，於
    93年9 月6 日執行完畢。又因施用第一級、第二級毒品案件
    ，經最高法院以97年度臺上字第1342號判決分別處有期徒刑
    1 年、8 月，定應執行刑為有期徒刑1 年6 月確定，於98年
    10月25日縮刑期滿執行完畢。詎仍未戒絕毒癮，明知海洛因
    業經行政院公告列為毒品危害防制條例第2 條第2 項第1 款
    之第一級毒品，不得施用、持有，竟基於施用第一級毒品海
    洛因之犯意，於98年11月22日14時許，在屏東縣屏東市大湖
    村附近公墓，以將海洛因置於注射針筒摻水稀釋後注射之方
    式，施用海洛因1 次。嗣於同日16時40分許，甲○○在屏東
    縣屏東市○○路○段53巷99號廢棄空屋內與林元郎正欲施用
    毒品時為警查獲，當場扣得甲○○所有供犯罪所用之注射針
    筒1 支（經檢驗呈毒品陰性反應），並經警為其採尿送驗，
    結果呈第一級毒品陽性反應，始悉上情。
二、案經屏東縣政府警察局屏東分局報告臺灣屏東地方法院檢察
    署檢察官偵查起訴。
    理  由
一、上開犯罪事實，業據上訴人即被告甲○○坦承不諱，另有卷
    附之搜索扣押筆錄暨扣押物品目錄表各1 份（見警卷第15至
    18頁）及扣案之注射針筒1 支可資佐證；而被告為警查獲後
    所排放之尿液經採樣送驗，以酵素免疫分析法初步檢驗及氣
    相層析質譜儀法確認檢驗結果，於鴉片類呈陽性反應，有屏
    東縣政府警察局屏東分局毒品案件涉嫌人尿液採證編號姓名
    對照表及臺灣檢驗科技股份有限公司98年12月9 日出具之濫
    用藥物尿液檢驗報告各1 紙附卷足稽（見警卷第22頁、偵卷
    第15頁），足證被告之自白與事實相符，被告有上開施用第
    一級毒品海洛因之行為堪以認定。按毒品危害防制條例於92
    年7 月9 日修正公布，自93年1 月9 日施行，其中第20條、
    第23條將施用毒品之刑事處遇程式，區分為「初犯」及「5
    年內再犯」、「5 年後再犯」。依其立法理由之說明：「初
    犯」，經觀察、勒戒或強制戒治後，應為不起訴處分或不付
    審理之裁定；經觀察、勒戒或強制戒治執行完畢釋放後，「
    5 年內再犯」者，因其再犯率甚高，原實施之觀察、勒戒及
    強制戒治既已無法收其實效，爰依法追訴或裁定交付審理。
    至於經觀察、勒戒或強制戒治執行完畢釋放後，「5 年後再
    犯」者，前所實施之觀察、勒戒或強制戒治已足以遮斷其施
    用毒品之毒癮，為期自新及協助其斷除毒癮，仍適用「初犯
    」規定，先經觀察、勒戒或強制戒治之程式。從而依修正後
    之規定，僅限於「初犯」及「5 年後再犯」2 種情形，始應
    先經觀察、勒戒或強制戒治程式。倘被告於5 年內已再犯，
    經依法追訴處罰，縱其第3 次（或第3 次以上）再度施用毒
    品之時間，在初犯經觀察、勒戒或強制戒治執行完畢釋放5
    年以後，已不合於「5 年後再犯」之規定，且因已於「5 年
    內再犯」，顯見其再犯率甚高，原實施觀察、勒戒或強制戒
    治，已無法收其實效，即應依該條例第10條處罰（最高法院
    97年9 月9 日97年度第5 次刑事庭會議決議參照）。本案被
    告於89年間因施用毒品案件，經臺灣屏東地方法院裁定送觀
    察、勒戒後，認有繼續施用毒品之傾向，復經同院裁定令入
    戒治處所施以強制戒治，於90年11月28日執行完畢釋放，並
    由臺灣屏東地方法院檢察署檢察官以90年度戒毒偵字第408
    號為不起訴處分確定後，又於92年間因施用毒品案件，經臺
    灣屏東地方法院以92年度簡字第524 號判決處有期徒刑5 月
    確定等情，有被告前案紀錄表在卷可稽，則被告前因犯施用
    毒品罪，經強制戒治執行完畢釋放後，5 年內既已再犯施用
    毒品罪，並經依法追訴處罰，雖本次施用毒品之時間，係在
    前次施用毒品經強制戒治執行完畢釋放5 年以後，仍與「5
    年後再犯」有別，而無毒品危害防制條例第20條第3 項之適
    用，自應依法論科。
二、按海洛因屬毒品危害防制條例第2 條第2 項第1 款規定之第
    一級毒品。核被告所為，係犯同條例第10條第1 項之施用第
    一級毒品罪。被告施用前後持有第一級毒品之低度行為，為
    其施用之高度行為所吸收，不另論罪。又被告因施用第一級
    、第二級毒品案件，經最高法院以97年度臺上字第1342號判
    決分別處有期徒刑1 年、8 月，定應執行刑為有期徒刑1 年
    6 月確定，於98年10月25日縮刑期滿執行完畢，有臺灣高等
    法院被告前案紀錄表1 份附卷可稽，其於有期徒刑執行完畢
    後5 年內，故意再犯本案有期徒刑以上之罪，為累犯，應依
    刑法第47條第1 項規定，加重其刑。又被告雖以其係自首犯
    罪而請求減輕其刑云云，惟查獲本案之員警葉連春於本院審
    理時證稱：「（98年11月22日下午4 點40分許，在屏東市○
    ○路○段53巷99號廢棄空屋內，你是不是有參與查獲被告甲
    ○○施用毒品？你們怎麼查到的？）有，這是廢棄的釣蝦場
    ，當時我們知道在那邊時常有人在那邊施用毒品，進去的時
    候就看到另外1 個嫌疑人林元朗跟被告蹲在那邊、他們蹲在
    一起的旁邊就有注射針筒，還有毒品，還有水，我們就當場
    查扣，再問嫌疑人身上有沒有其他的違禁品，被告從他身上
    拿1 支注射過的針筒出來。」、「（你們去就是懷疑裡面有
    人在施用毒品？）是，那裡面經常有人丟棄廢棄的針筒。」
    、「（你們進去裡面盤查，看到裡面有人，就懷疑他們在施
    用毒品？）我們進去的時候，他們就有手持針筒，在那邊準
    備施打，我們看到就知道他們在施打毒品了，因為他們擺明
    就是手持注射針筒，還有他們要加水的1 瓶礦泉水。」等語
    （見本院卷第29頁），足證被告從身上交出注射針筒之前，
    查獲本案警員已發覺被告手持注射針筒在施打毒品，被告自
    非自首犯罪。
三、原審以被告罪證明確，適用毒品危害防制條例第10條第1 項
    ，刑法第11條前段、第47條第1 項、第38條第1 項第2 款之
    規定，審酌被告曾因施用毒品案件，經送觀察、勒戒、強制
    戒治及判刑確定執行完畢，仍不知戒絕，又觸犯本件犯行，
    戕害己身，顯示其定力不足、意志不堅、易受外界誘惑，惟
    犯後坦承犯行，及其他一切情狀，量處有期徒刑10月。並以
    扣案之注射針筒1 支，為被告所有供其犯本件施用毒品罪所
    用之物，業據其供承在卷（見原審卷第40頁左面），惟經送
    鑑後尚無毒品反應，有高雄醫學大學附設中和紀念醫院99年
    4 月2 日檢驗報告1 紙存卷可考（見原審卷第29頁），依刑
    法第38條第1 項第2 款諭知沒收。至警方於本件查獲時扣得
    之海洛因1 包（毛重0.27公克），係被告於本件施用毒品犯
    行後之98年11月22日16時許與林元郎共同出資購入，業據被
    告及證人林元郎於警詢時供陳無訛（見警卷第6 、11頁），
    即與被告本件施用毒品犯行無涉，尚無從為沒收之諭知。原
    審認事用法核無違誤，量刑亦稱允當，被告上訴意旨徒以原
    審量刑過重，及其係自首犯罪，請求減輕其刑云云，而指摘
    原判決不當，為無理由，應予駁回。
據上論斷，應依刑事訴訟法第368 條，判決如主文。
本案經檢察官陳宗吟到庭執行職務。
中    華    民    國    99    年    7     月    30    日
                刑事第六庭  審判長法  官  王憲義
                                  法  官  簡志瑩
                                  法  官  邱永貴
以上正本證明與原本無異。
如不服本判決應於收受本判決後10日內向本院提出上訴書狀，其
未敘述上訴理由者，並得於提起上訴後10日內向本院補提理由書
狀（均須按他造當事人之人數附繕本）「切勿逕送上級法院」。
中    華    民    國    99    年    7     月    30    日
                                  書記官  鄭翠芬
附錄本判決論罪科刑法條：
毒品危害防制條例第10條第1 項
施用第一級毒品者，處6 月以上5 年以下有期徒刑。

司法院資訊處製作；財團法人民間司法改革基金會備份。
